【裁判字號】    98,訴,593
【裁判日期】    980827
【裁判案由】    搶奪
【裁判全文】
臺灣桃園地方法院刑事判決               98年度訴字第593號
公  訴  人  臺灣桃園地方法院檢察署檢察官
被      告  乙○○
                    （現於臺灣桃園看守所羈押中）
            甲○○
上列被告因搶奪案件，經檢察官提起公訴（98年度偵字第9340號
），本院判決如下：
    主  文
乙○○共同意圖為自己不法之所有，而搶奪他人之動產，累犯，
處有期徒刑拾月。扣案之粉紅色毛巾壹條沒收。
甲○○共同意圖為自己不法之所有，而搶奪他人之動產，處有期
徒刑拾月。扣案之粉紅色毛巾壹條沒收。
    事  實
一、乙○○前曾於民國94年間因竊盜案件，經本院以94年度易字
    第443 號判處有期徒刑2 年確定，其於94年8 月26日入監服
    刑，嗣於96年5 月10日縮刑期滿執行完畢。詎猶不知悔改，
    於98年4 月23日上午，自其位於桃園縣龍潭鄉高原村7 鄰橫
    岡下60號住處離開，由乙○○騎乘車牌號碼FM2 —657 之重
    型機車搭載甲○○四處閒逛，嗣於同日中午12時許，行經同
    上鄉○○路239 巷口，甲○○見丙○○○將隨身手提包置於
    腳前，獨自1 人站於路旁候車，認有機可趁，遂向乙○○提
    議要搶奪丙○○○之手提包。乙○○將機車騎往前面加油站
    附近的小路，竟共同基於意圖為自己不法所有之犯意聯絡，
    由乙○○自機車之置物箱取出粉紅色抹布（毛巾），將車牌
    號碼遮蔽，復改由甲○○騎乘前述機車搭載乙○○靠近丙○○○之隨身手提包放置處，在機車未熄火之情況下，趁丙○○○不備之際，乙○○徒手搶奪丙○○○所有之手提包2 只
    （內有Pana sonic行動電話1 支、雨鞋1 雙、健保卡及身分
    證各1 張、藥酒2 瓶及藥膏3 瓶）得手後，甲○○旋駕車離
    去，丙○○○當場呼救，適有警車停在附近，於同日中午12
    時35分許，在同上鄉○○路○○段與龍源路口，當場查獲甲○○，乙○○則趁隙騎乘上開機車逃逸。
二、案經桃園縣政府警察局龍潭分局報告臺灣桃園地方法院檢察
    署檢察官偵查起訴。
    理  由
壹、程序事項：
一、按被告以外之人於審判外之言詞或書面陳述，除法律有規定
    者外，不得作為證據，刑事訴訟法第159 條第1 項固定有明
    文。然被告以外之人於偵查中向檢察官所為之陳述，除顯有
    不可信之情況外，得為證據；被告以外之人於審判外之陳述
    ，雖不符同法第159 條之1 至之4 之規定，而經當事人於審
    判程式同意作為證據，法院審酌該言詞陳述或書面陳述作成
    時之情況，認為適當者，亦得為證據；又當事人、代理人或
    辯護人於法院調查證據時，知有第159 條第1 項不得為證據
    之情形，而未於言詞辯論終結前聲明異議者，視為有前項之
    同意，同法第159 條之1 第2 項、第159 條之5 亦分別定有
    明文。又刑事訴訟法第159 條之5 的立法意旨在於傳聞證據
    未經當事人之反對詰問予以核實，原則上先予排除。惟若當
    事人已放棄反對詰問權，於審判程式中表明同意該等傳聞證
    據可作為證據；或於言詞辯論終結前未聲明異議，基於尊重
    當事人對傳聞證據之處分權，及證據資料愈豐富，愈有助於
    真實發見之理念，上開傳聞證據亦均得資為證據。經查：關
    於證人丙○○○於警詢中所為陳述，被告乙○○及甲○○於
    本院行準備程序中已表示對上開證據之證據能力不爭執（見
    本院98年7 月8 日之準備程序筆錄），且經本院於最後審理
    期日就上開警詢筆錄逐一提示並告以要旨，被告乙○○及甲○○就此部分證據之證據能力亦均未聲明異議，本院審酌證
    人丙○○○之證詞對認定犯罪事實之存否有其必要性，且上
    開言詞陳述作成時之情況，並無違法取供情形或其他程式上
    之瑕疵，引用其警詢中之陳述作為證據應屬適當，依刑事訴
    訟法第159 條之5 之規定，即具證據能力。
二、次按刑事審判上之共同被告，係為訴訟經濟等原因，由檢察
    官或自訴人合併或追加起訴，或由法院合併審判所形成，其
    間各別被告及犯罪事實仍獨立存在。故共同被告對於其他共
    同被告之案件而言，為被告以外之第三人，本質上屬於證人
    ，為確保被告對證人之詰問權，證人於審判中，應依法定程
    序，到場具結陳述，並接受被告之詰問，其陳述始得作為認
    定被告犯罪事實之判斷依據（最高法院93年臺上字第5726號
    判決意旨參照）。故被告乙○○及甲○○雖同為本案被告，
    然公訴人援引被告乙○○、甲○○於警詢及偵查中所為之陳
    述為其餘被告犯行之證據，則就被告乙○○、甲○○而言，
    被告甲○○及乙○○之陳述無異屬「被告以外之人」之陳述
    ，合先敘明。然本院於審判中，已依法定程序傳喚甲○○及
    乙○○到場具結陳述，並接受被告之詰問，揆諸上開說明，
    乙○○及甲○○於警詢及偵查中之陳述，自得作為認定被告
    犯罪事實之判斷依據。
三、本件認定犯罪事實所引用之本件卷內所有卷證資料（包含文
    書證據、物證等證據），並無證據證明係公務員違背法定程
    序所取得，被告乙○○及甲○○於本院審理終結前就卷內所
    有之卷證資料之證據能力均表示無意見，且卷內之文書證據
    ，亦無刑事訴訟法第159 條之4 之顯有不可信之情況與不得
    作為證據之情形，則依刑事訴訟法第159 條之5 之規定，本
    件認定事實所引用之本件卷證所有文書證據、物證等證據，
    均具有證據能力。
貳、實體事項：
一、訊據被告乙○○坦承有於上開時、地與被告甲○○共同搶奪
    被害人丙○○○之事實；被告甲○○固不否認有於上開時間
    由其騎乘機車搭載乙○○，並行經同上鄉○○路239 巷口，
    而乙○○有接近丙○○○並搶奪手提包2 個，且乙○○得手
    後，旋即跳上其所騎乘之機車離去，其在同上鄉○○路○○
    段與龍源路口，為警當場查獲等情，然矢口否認有何共同搶
    奪之犯行，並辯稱：伊並不知道乙○○有取出粉紅色抹布蓋
    住車牌去搶奪，當時伊騎車去上廁所，所以離乙○○有3 、
    4 棟房子之距離，沒有注意乙○○在做什麼云云。經查：
(一)觀之證人即被害人丙○○○於警詢中指訴：伊於98年4 月23
    日中午12時20分，在桃園縣龍潭鄉○○○ 巷○路邊等車，將隨
    身2 個手提袋放在腳跟前，突然看見一部藍色機車很快速行
    駛並在伊面前暫停未熄火，之後坐在機車後座的人立即跨下
    機車，進而搶走伊隨身的2 個手提袋，伊立刻大喊「搶東西
    、搶東西、有人搶東西」，且追上去，但因嫌犯馬上坐上機
    車逃逸，且該機車車牌有用粉紅色毛巾遮蓋，所以沒有辦法
    看見車牌號碼，只知道搶匪為1 女子穿黑上衣、戴灰安全帽
    騎車，後座男搶匪戴黑安全帽、穿黑衣，2 人臉型稍瘦，但
    清晰可見，又伊被搶2 個手提袋，手提袋裡面有健保卡、身
    分證，還有藥酒1 瓶、雨鞋1 雙、藥膏1 瓶、手機1 支及手
    提袋2 個，價值約6 千元，另警方在桃園縣龍潭鄉○○路及
    龍源路口查獲甲○○及乙○○，就是搶伊的人無誤，因當時
    係大白天可清楚看見他們身影及穿著，而且警方逮捕後，起
    出的東西就是伊遭搶奪之物品，此外伊與乙○○及甲○○並
    不熟識，亦無仇恨等語歷歷（見98年度偵字第9340號偵查卷
    宗第31至34頁），其於本院審理中具結證述：伊當時站在馬
    路旁邊，手提袋放在腳邊，要等客運載伊去採茶，看見2 個
    人騎摩托車經過又繞回來，他們繞回來後，女的騎機車後面
    載男的，將摩托車停靠離伊很近的地方，男的坐在摩托車上
    並將腳跨到地面，彎腰一手就將皮包搶走，他們就馬上騎走
    ，，沒有聽到那個男的跟前面騎車的女的講什麼，伊在後面
    追，追的時候也一直叫，但追不到且搶的人也沒有回頭看伊
    ，此外因機車大牌被抹布包起來，所以沒有看見車牌，但因
    附近有警車在那裡，而且伊追的時候，剛好有路人聽到伊在
    叫，之後警察就抓到他們，搶伊的人就是在庭的乙○○，而
    騎摩托車的就是在庭的甲○○等語綦詳（見本院卷第59背面
    至60背面頁），互核證人丙○○○於警詢及本院審理中證詞
    相符一致，若不是其親身經歷，亦無可能於偵審中就相關情
    節大致上猶能在事後鉅細靡遺的描述具體內容，可見被告甲○○當時確實騎乘機車搭載被告乙○○，進而靠近被害人丙○○○，由被告乙○○下手搶奪手提包2 個等物後，被告甲○○立即駕車逃逸之事實無誤。
(二)另徵之被告乙○○於本院審理中具結證述：當天所騎乘之機
    車係伊母親所有，出門時，係由伊騎乘搭載甲○○，行經龍
    源路239 巷時，是甲○○發現被害人站在那邊，並跟伊表示
    那邊有很多包包，因伊住在那附近，知道那些人是採茶的，
    裡面一定沒有錢，就跟甲○○說裡面沒有錢，但甲○○一直
    吵說要錢，剛好騎到前面加油站旁邊彎進去的小路，離被害
    人有一段距離，被害人看不見伊等，伊就從置物箱拿壹條抹
    布蓋住車牌，且決定換成甲○○騎機車載伊，讓甲○○接應
    伊離開現場，甲○○騎到包包旁邊那條小路，之後伊跨下拿
    了2 個手提包，然後再跳上機車，就叫甲○○騎走，又過程
    中，伊坐在後座，甲○○坐前座，伊不知道甲○○有沒有回
    頭過來看，但之前甲○○就叫伊去搶包包等語綦詳（見本院
    卷第61至62頁），由上開情詞可知，被告乙○○及甲○○就
    搶奪告訴人丙○○○具有犯意聯絡及行為分擔之情至明。
(三)復參以贓物認領保管單1 紙及桃園縣政府警察局龍潭分局高
    平所現場勘驗照片10張等資料在卷可佐（見同上偵查卷宗第
    35、47至51頁）及粉紅色毛巾1 條扣案足憑，益徵被告乙○○及甲○○確實有於上開時、地搶奪被害人丙○○○乙節。
(四)至被告甲○○雖辯稱：乙○○搶奪時，伊距離約有3 、4 棟
    房子的距離，並不知情云云。雖證人乙○○於警詢中供述：
    當天甲○○騎乘伊母親機車載伊，經過龍源路239 巷口，因
    見到手提袋放置在路邊，伊等騎過頭後約50公尺後，甲○○
    邊騎車，伊伸手往前拿取鑰匙孔旁邊置物箱內的粉紅色抹布
    並遮住機車車牌且叫甲○○馬上騎車掉頭回到手提袋放置處
    ，並未熄火，伊跨下機車後座，就抓著手提袋2 個，馬上跨
    上車，伊拿手提袋時，就聽到有人高呼制止，但伊還是叫甲○○加速騎車快走，又因伊等都是騎機車逛來逛去，所以迴
    轉時，甲○○並沒有詢問原因，不知道甲○○是否知道伊要
    搶奪，而伊得手後，只大聲要甲○○加速逃離現場等詞（見
    同上偵查卷宗第8 至10頁）；其偵查中亦證稱：伊拿到袋子
    時，甲○○距離伊有20、30公尺之距離，又抹布是在行駛中
    用手遮，甲○○不知道發生什麼事情云云（見同上偵查卷宗
    第54至55頁），互核證人乙○○於警詢及偵查之供詞及本院
    審理中之證詞，顯見被告乙○○對於被告甲○○是否知情等
    節，前後有不一致之情形，按證人有其他考量而撇清或迴護
    被告之說詞，乃人情之常，參之證人乙○○於本院審理中具
    結證述：伊於警詢及偵查中會說甲○○不知情，係因當時甲○○是伊女友，且跟伊說已經懷孕2 個多月，在警局時，看
    到甲○○很可憐的樣子，伊就跟甲○○講不用擔心，只好把
    罪擔下來等語歷歷（見本院卷第62頁），是以證人乙○○於
    警詢及偵查中在前開環境因素所為之陳述，自不具可信性，
    則證人乙○○於警詢及偵查中有關被告甲○○不知情云云，
    ，乃屬迴護被告甲○○之詞，不足為採，是被告甲○○辯稱
    ：伊不知情云云，不可採信。況細繹被告乙○○於本院審理
    中供述：當天出發時，原係由伊騎乘機車搭載甲○○，行經
    龍源路239 巷口，甲○○見丙○○○的手提袋放置該處，伊
    騎機車至前方加油站附近的小路，才拿出布遮住車牌，且改
    由甲○○騎乘機車等情綦詳，已於前述，若被告甲○○所辯
    為真，豈有對於被告乙○○拿出布遮住車牌之舉止，不加以
    質問，又何以對於改由甲○○騎乘機車之決定，未詢問何因
    ，亦見被告甲○○前開辯解，不足為採。況稽證人丙○○○
    於警詢及本院審理中均表示：伊被搶奪後，有呼叫，並在後
    面追之情，亦於前述，則倘若被告甲○○真不知情，被害人
    丙○○○於後面呼救，其何以未停下察看，此與常情有違。
    反觀被告乙○○搶奪後，瞬間即與被告甲○○駕車離去，若
    被告甲○○不知情，怎可反應如此迅速，與被告乙○○配合
    如此好，益徵被告甲○○對於搶奪一事，事前與被告乙○○
    有犯意聯絡且事後有行為分擔之情。此外，被告甲○○辯稱
    ：伊距離被告乙○○有一段距離云云，惟衡以被害人丙○○○於警詢及本院審理中均能清楚指認被告甲○○，足見被告
    甲○○確實有駕駛機車搭載被告乙○○靠近被害人丙○○○
    ，被害人丙○○○方可清楚看見被告甲○○，是被告甲○○
    前開辯解，亦不可採。
(五)綜上所述，被告甲○○上開所辯，顯係避重就輕卸責之詞，
    不足採信。本件事證明確，被告乙○○及甲○○犯行洵堪認
    定，應依法論科。
二、核被告乙○○、甲○○所為，均係刑法第325 條第1 項之搶
    奪罪。又被告2 人具有犯意聯絡及行為分擔，為共同正犯。
    被告乙○○前有如事實欄所述之犯罪科刑及執行情形，此有
    臺灣高等法院被告前案紀錄表1 份在卷可稽，其於上開有期
    徒刑執行完畢後，五年以內再故意犯本罪，應依刑法第47條
    第1 項之規定論以累犯，並加重其刑。爰審酌被告乙○○及
    甲○○均正值壯年，被告甲○○竟提議以搶奪方式之不正當
    手段獲取財物，被告乙○○未加制止，反而下手搶奪及其犯
    罪之目的、手段、所搶奪財物之價值、犯後被告乙○○坦承
    犯行，態度良好，被告甲○○猶否認犯行，態度不佳等一切
    情狀，分別量處如主文所示之刑，以示懲儆。至扣案之粉紅
    色毛巾1 條，係被告乙○○所有，業據其於本院審理中供承
    不諱（見本院卷第64頁），且係供犯罪所用之物，爰依刑法
    第38條第1 項第2 款之規定，宣告沒收。
據上論斷，應依刑事訴訟法第299 條第1 項前段，刑法第28條、
第325 條第1 項、第28條、第47條第1 項、第38條第1 項第2 款
，判決如主文。
本案經檢察官翁偉玲到庭執行職務。
中    華    民    國    98    年    8     月    27    日
                  刑事第七庭審判長法  官  蕭世昌
                                  法  官  蔡羽玄
                                  法  官  連雅婷
以上正本證明與原本無異。
如不服本判決應於收受判決後10日內向本院提出上訴書狀，並應
敘述具體理由。其未敘述上訴理由者，應於上訴期間屆滿後20日
內向本院補提理由書(均須按他造當事人之人數附繕本)「切勿逕
送上級法院」。
                                  書記官  張尹嫚
中    華    民    國    98    年    8     月    27    日


司法院資訊處製作；財團法人民間司法改革基金會備份。
